臺灣桃園地方法院民事裁定　　　　　　100年度監宣字第254號
聲　請　人　徐旭豐
相　對　人　徐賢惠
關　係　人　徐文桯
上列當事人間聲請監護宣告事件，本院裁定如下：
    主  文
宣告徐賢惠（男，民國○○年○○月○○日生，身分證統一編號：Ｚ000
000000號）為受監護宣告之人。
選定徐旭豐（男，民國○○年○○月○○日生，身分證統一編號：Ｚ000
000000號）為受監護宣告人徐賢惠之監護人。
指定徐文桯（男，民國○○年○○月○○日生，身分證統一編號：Ｚ000
000000號）為會同開具財產清冊之人。
聲請程序費用新臺幣壹仟元由受監護宣告之人負擔。
    理  由
一、本件聲請意旨略以：聲請人為相對人之子，相對人自民國10
    0 年7 月1 日起因陳舊性腦中風，雖經送醫診治仍不見起色
    ，近日甚且已因精神障礙或其他心智缺陷，致不能為意思表
    示或受意思表示，或不能辨視其意思表示之效果，為此依民
    法第14條第1 項、民事訴訟法第597 條第1 項之規定，聲請
    准對相對人為監護宣告，並依民法第1111條規定，指定聲請
    人徐旭豐為相對人之監護人，暨指定關係人徐文桯為會同開
    具財產清冊之人等語。並提出親屬名冊、同意書、戶籍謄本
    、診斷證明書、財政部臺灣省北區國稅局財產歸屬資料清單
    、財政部臺灣省北區國稅局98、99年度綜合所得稅各類所得
    資料清單等件為證。
二、按「對於因精神障礙或其他心智缺陷，致不能為意思表示或
    受意思表示，或不能辨識其意思表示之效果者，法院得因本
    人、配偶、四親等內之親屬、最近一年有同居事實之其他親
    屬、檢察官、主管機關或社會福利機構之聲請，為監護之宣
    告」，民法第14條第1 項定有明文。經本院於鑑定機關即迎
    旭診所精神科鑑定醫師邱瑞祥前勘驗相對人之心神狀況，並
    點呼相對人姓名及年籍資料，相對人插管、無回應（參見本
    院民國100年12月7日訊問筆錄）。參酌迎旭診所出具精神鑑
    定報告書略以：徐員（即相對人）為一多次腦中風後極重度
    失智之個案。精神狀態檢查：徐員已無意識。外觀尚整潔。
    注意力渙散。態度無法合作。表情淡漠。對叫喚及問話完全
    無反應。無異常行為。知覺、思考、定向感、判斷力、身體
    抱怨、病識感等均無法接受評測。顯示其認知功能已有嚴重
    損害，已無處理個人事務之能力。精神狀態已達心神喪失之
    程度。結論：徐員目前因心智缺陷，致其不能為意思表示、
    受意思表示、辨識意思表示，亦即過去所謂已達到「心神喪
    失」之程度等語，有該所精神鑑定報告書在卷足按。本院審
    酌相對人因心智缺陷已致不能為意思表示或受意思表示或不
    能識其意思表示之效果，聲請人聲請對於相對人為監護之宣
    告，核無不合，應予准許。
三、再按「法院為監護之宣告時，應依職權就配偶、四親等內之
    親屬、最近一年有同居事實之其他親屬、主管機關、社會福
    利機構或其他適當之人選定一人或數人為監護人，並同時指
    定會同開具財產清冊之人。」，「法院為前項選定及指定前
    ，得命主管機關或社會福利機構進行訪視，提出調查報告及
    建議。監護之聲請人或利害關係人亦得提出相關資料或證據
    ，供法院斟酌。」，「法院選定監護人時，應依受監護宣告
    之人之最佳利益，優先考量受監護宣告之人之意見，審酌一
    切情狀，並注意下列事項：一、受監護宣告之人之身心狀態
    與生活及財產狀況。二、受監護宣告之人與其配偶、子女或
    其他共同生活之人間之情感狀況。三、監護人之職業、經歷
    、意見及其與受監護宣告之人之利害關係。四、法人為監護
    人時，其事業之種類與內容，法人及其代表人與受監護宣告
    之人之利害關係。」，民法第1111條第1項、第2項、第1111
    條之1 分別定有明文。經本院囑請桃園縣社會工作師公會對
    相對人監護宣告事件進行訪視，訪視報告略以：本案之聲請
    人徐旭豐為相對人之三子，會同開具財產清冊之人徐文桯為
    相對人之四子，上述兩人固定前往醫院探視相對人，並與家
    屬間共同討論、決定相對人事務，相對人配偶徐蘇月珍主責
    管理相對人財務，並支付相對人安置照護費用。經訪視聲請
    人與會同開具財產清冊之人皆有意願擔任，相對人配偶徐蘇
    月珍、長子徐文彬、次子徐文洸皆以書面表示知曉且同意此
    案，並同意由徐旭豐擔任監護人、徐文桯擔任會同開具財產
    清冊之人；綜合評估相對人之受照顧狀況，聲請人與會同開
    具財產清冊之人的陳述未見明顯不適任之積、消極原因，惟
    仍請鈞院以相對人最佳利益為考量參酌相關事證後予以綜合
    裁量之等語，此有該公會100 年11月29日桃姚字第100412號
    函暨調查訪視報告1 份在卷可參。本院考量聲請人為相對人
    之子，與相對人配偶及其他子女共同討論決定相對人相關事
    務之處理，瞭解相對人現況與受照顧情形，是由聲請人擔任
    相對人之監護人，應屬符合受監護宣告之人之最佳利益，爰
    依前揭規定選定聲請人為相對人之監護人；另關係人徐文程
    亦係相對人之子，協助處理相對人事務，對相對人同樣關心
    ，併依前揭規定指定關係人徐文桯為會同開具財產清冊之人
    。
四、爰依民事訴訟法第608 條第1 項，裁定如主文。
中    華    民    國    100    年    12    月    19   日
                  家事法庭 法  官  陳婉玉
上列正本證明與原本無異。
本裁定就對相對人之監護宣告部分不得抗告；另就其餘有關選定
監護人部分如有不服，應於本裁定送達後10日內向本院提出抗告
狀。
中    華    民    國    100    年    12    月    19   日
                                      書記官   王馨瑩